【裁判字號】    99,簡上,595
【裁判日期】    990914
【裁判案由】    詐欺
【裁判全文】
臺灣桃園地方法院刑事判決             99年度簡上字第595號
上  訴  人  臺灣桃園地方法院檢察署檢察官
被      告  甲○○
上列上訴人因被告詐欺案件，不服本院民國99年5月28日99年度
桃簡字第775 號第一審簡易判決（聲請簡易判決處刑書案號：99
年度偵字第4054號、99年度偵字第11251 號），提起上訴，並經
臺灣桃園地方法院檢察署檢察官移送併辦（99年度偵字第7794號
），本院管轄之第二審地方法院合議庭判決如下：
    主  文
原判決撤銷。
甲○○幫助意圖為自己不法之所有，以詐術使人將本人之物交付
，累犯，處有期徒刑肆月，如易科罰金以新臺幣壹仟元折算壹日
。
    事  實
一、甲○○前因犯竊盜罪，經本院於民國95年5 月26日以95 年
    度桃簡字1261號判處有期徒刑6 月，確定後並於96年4 月7
    日縮刑期滿翌日出監執行完畢。
二、其明知金融帳戶為個人理財工具，申請開設金融帳戶並無任
    何特殊之限制，一般民眾皆可以存入最低開戶金額之方式申
    請之，且一個人可以在不同之金融機構申請多數之存款帳戶
    使用，取得甚易。而可預見時下以電話或網際網路詐騙促使
    被害人以操作銀行自動付款機而詐取金錢之行為甚為猖獗，
    且廣為媒體報導，並經政府有關機關呼籲，不要受騙。依一
    般人之社會生活經驗，苟不以自己名義申請開戶，卻向不特
    定人蒐集他人之帳戶，其目的極可能利用該帳戶供作非法詐
    財之用，又對交付帳戶供他人使用雖無必然遭該他人利用為
    遂行詐欺犯罪之確信，但仍以該他人縱持以犯罪亦不違本意
    ，而基於幫助他人為詐欺之不確定犯意，於民國98年11月30
    日向渣打國際商業銀行股份有限公司龍潭分行開立000-0000
    000000號帳戶（下稱渣打銀行帳戶），隨即於該日至桃園縣
    龍潭鄉桃園客運車站附近，將其所有上開帳戶連同先前申辦
    之中華郵政股份有限公司大溪員樹林郵局0000000000000000
    0 號帳戶（下稱郵局帳戶）之提款卡2 張，以新臺幣（下同
    ）4000元代價，販賣於某真實姓名不詳之詐欺集團成員，並
    告知提款卡密碼。嗣該詐欺集團成員分子，即意圖為自己不
    法所有，而於(1)98年12月12日晚間10時許，以電話佯稱HAPP
    Y GO購物網站客服人員，向丙○○謊稱付款方式設定錯誤，
    須依指示至自動櫃員機前操作云云，致丙○○陷於錯誤，而
    於翌日（12月13日）下午5 時19分許依指示操作自動櫃員機
    而匯入6998元至甲○○上開郵局帳戶；(2)98年12月13日下午
    2 時許，以上開手法向乙○○詐騙，致乙○○陷於錯誤，而
    於同日下午4 時7 分許依指示操作自動櫃員機而匯入47149
    元至甲○○上開郵局帳戶；(3)98年12月12日晚間10時許，以
    上開手法向丁○○詐騙，致丁○○陷於錯誤，而於同日晚間
    11時許依指示操作自動櫃員機分5 次匯入共338000元（9900
    0+1000+100000+100000+38000=338000 ）至甲○○上開渣打
    銀行帳戶。嗣丙○○、乙○○及丁○○發覺受騙而分別報警
    循線查獲，始知上情。
三、案經臺北市政府警察局士林分局報告臺灣桃園地檢署檢察官
    偵查後聲請以簡易判決處刑，並經桃園縣政府警察局桃園分
    局、高雄市政府警察局左營分局報請臺灣桃園地方法院檢察
    署檢察官偵查後移送併辦。
    理  由
一、本案認定事實所引用之卷內所有卷證資料包含供述證據及非
    供述證據，並無證據證明係公務員違背法定程序所取得；被
    告甲○○於本院審理時表示對本案卷內證據之證據能力均無
    意見，且於言詞辯論終結前，就本案證據之調查，均無任何
    異議（見本院簡上字卷第38頁背面至39頁）。本院斟酌本案
    卷內之證據並非非法取得，亦無證明力明顯過低之情形，且
    經本院於審判期日依法進行證據之調查、辯論，被告於訴訟
    上之程序權已受保障，前揭各該證據，均得採為證據，先予
    敘明。
二、本院認定被告上開犯罪事實之依據及理由：
（一）被告林文村於偵查中及本院審理時之自白（參99年度偵字
      第7794號偵查卷第37頁、本院簡上字卷第40、41頁）。
（二）被害人丙○○、乙○○、丁○○於警詢中之指述（分別參
      99年度偵字第4054號偵查卷第5 至6 頁、99年度偵字第11
      251 號偵查卷第6 頁、99年度偵字第7794號偵查卷第4至5
      頁）。
（三）渣打國際銀行龍潭分行99年1 月19日渣打商銀龍潭字第09
      900014號函暨檢附被告申請之000-0000000000號帳戶開戶
      資料、往來明細查詢資料（參99年度偵字第7794號偵查卷
      第14至22頁）。
（四）中華郵政大溪員樹林郵局檢附被告申請之00000000000000
      000 號帳戶開戶資料及客戶歷史交易清單（參99年度偵字
      第4054號偵查卷第15-17 頁）。
（五）被害人乙○○轉帳之自動櫃員交易明細單2紙（參99年度
      偵字第11251號偵查卷第14頁）。
（六）被害人丙○○轉帳之自動櫃員交易明細單2紙（參99年度
      偵字第4054號偵查卷第12頁）。
（七）按金融存款帳戶，事關存戶個人財產權益之保障，與存戶
      之金融卡及密碼結合，其專屬性、私密性更形提高，除非
      本人或與本人具密切之關係者，難認有何理由可自由流通
      使用該存摺、金融卡及密碼，一般人亦均有應妥為保管存
      摺、金融卡及密碼，以防止被他人冒用之認識，縱有特殊
      情況偶有將存摺、金融卡及密碼交付他人之需，亦必深入
      瞭解其用途後再行提供以使用，恆係吾人日常生活經驗與
      事理；且金融帳戶為個人理財之工具，申請開設金融帳戶
      並無任何特殊之限制，一般民眾皆可以存入最低開戶金額
      之方式申請開戶，一個人可以在不同之金融機構申請多數
      之存款帳戶使用，並無何困難，此乃眾所週知之事實。且
      依一般人之社會生活經驗，若見有非親非故之人不以自己
      名義申請開戶，反而以出價蒐購或借用之方式向他人蒐集
      金融機構帳戶供己使用，衡情當能預見蒐集金融帳戶者，
      係將所蒐集之帳戶用於從事財產犯罪之轉帳工具。況觀諸
      現今社會上，詐騙者以蒐集之人頭帳戶，作為詐欺之轉帳
      帳戶，業經報章媒體時有批露，因此交付帳戶予非親非故
      之人，受讓人將持以從事財產犯罪，已屬一般智識經驗之
      人所能知悉或預見，被告甲○○竟仍任意將本件金融卡及
      密碼等帳戶資料販賣予身分上毫無關係之人，對於該持用
      其帳戶資料之人果真用以作為詐欺取財之轉帳工具，顯然
      亦不違背被告之本意，本件雖查無積極證據證明被告與該
      蒐集其帳戶之人有何共同實施詐欺犯行之手段施用或犯意
      聯絡，惟被告對於金融帳戶交付他人使用，可能遭持以從
      事詐欺取財犯罪之用，有所預見，且果真被利用作為詐欺
      取財之轉帳帳戶，又不違背被告之本意，足認被告有以提
      供帳戶予他人，幫助他人犯詐欺取財罪之不確定故意，灼
      然明甚。
（八）綜上所述，被告所為之任意性自白，與前揭各該證據核後
      相符，本案事證已臻明確，被告犯行洵堪認定，應予依法
      論科。
三、論罪科刑：
（一）罪名：核被告甲○○所為，係幫助犯刑法第339 條第1 項
      詐欺取財罪。
（二）幫助犯：被告係以幫助詐欺集團犯罪之意思而參與實施犯
      罪構成要件以外之行為，應論以幫助犯，並依依刑法第30
      條第2 項之規定，減輕其刑。
（三）想像競合犯：又被告一次提供上開2 帳戶金融卡及密碼之
      幫助行為，而同時觸犯前揭3 個幫助詐欺取財罪，為想像
      競合犯，應依刑法第55條之規定，從一重處斷。
（四）犯罪事實擴張：檢察官原雖僅就被害人丙○○遭詐騙之部
      分聲請簡易判決處刑，惟被害人乙○○、丁○○遭詐騙之
      部分，與前揭檢察官聲請簡易判決處刑部分，具有想像競
      合犯之裁判上一罪關係，為聲請簡易判決處刑效力所及，
      基於審判不可分原則，本院自應併予審究。
（五）累犯：被告前因犯竊盜罪，經本院以95年度桃簡字1261號
      判處有期徒刑6 月確定後，並於96年4 月7 日縮刑期滿執
      行完畢等情，有刑案資料查註紀錄表及臺灣高等法院被告
      前案紀錄表各1 件在卷可按，其於5 年內故意再犯本案有
      期徒刑以上之罪，為累犯，應依法加重其刑。
（六）原判決撤銷之說明：原審論罪科刑，固非無見。惟查本件
      另有被害人丁○○陷於錯誤而交付財物，原審未及審酌，
      容有未洽，檢察官上訴，認應予併辦，為有理由，自應由
      本院予以撤銷改判。
（七）科刑：爰審酌被告提供上開帳戶供詐騙集團使用，助長訛
      詐風氣，且使執法人員難以追查該詐騙集團之真實身分，
      所生危害非輕，惟犯後坦承犯行，態度良好且有悔意等一
      切情狀，量處如主文第2 項所示之刑，並諭知易科罰金之
      折算標準，以示懲戒。
（八）不沒收之說明：被告提供給犯罪集團成員所使用之上開帳
      戶之金融卡等物，因未扣案，復乏確據證明尚屬存在，爰
      不另為沒收之諭知，併予敘明。
據上論斷，應依刑事訴訟法第455 條之1 第1 項、第3 項、第36
9 條第1 項前段、第364 條、第299 條第1 項前段，刑法第30條
第1 項前段、第2 項、第339 條第1 項、第55條、第47條第1 項
、第41條第1 項前段，刑法施行法第1 條之1 第1 項、第2 項前
段，判決如主文。
本案經檢察官黃俊華到庭執行職務。
中    華    民    國    99    年    9     月    14    日
                  刑事第三庭審判長法  官  謝順輝
                                  法  官  曾雨明
                                  法  官  楊麗文
以上正本證明與原本無異。
不得上訴。
                                  書記官  柯凱騰
中    華    民    國    99    年    9     月    14    日
附錄論罪科刑法條：
中華民國刑法第339條
意圖為自己或第三人不法之所有，以詐術使人將本人或第三人之
物交付者，處5 年以下有期徒刑、拘役或科或併科1 千元以下罰
金。
以前項方法得財產上不法之利益或使第三人得之者，亦同。
前二項之未遂犯罰之。

司法院資訊處製作；財團法人民間司法改革基金會備份。
